臺灣高等法院刑事裁定
110年度聲字第41號
聲明異議人
即  受刑人  陳祖田




上列聲明異議人即受刑人因撤銷假釋案件聲明異議，本院裁定如
下：
    主  文
聲明異議駁回。
    理  由
一、聲明異議意旨略以：聲明異議人即受刑人陳祖田（下稱受刑
    人）於民國108年11月14日經臺灣橋頭地方檢察署（下稱橋
    頭地檢署，受刑人誤載為臺灣高雄地方檢察署）檢察官以10
    8年執更助崗字第129號執行指揮書撤銷執行殘刑2年5月10日
    （本僅剩殘刑約2個月，未報到完成），此係因受刑人犯毒
    品案件，於108年7月13日經臺灣屏東地方法院（下稱屏東地
    院）判處有期徒刑5月，故遭撤銷假釋，並自108年11月7日
    起入監執行。惟依司法院釋字第796號解釋及最高法院109年
    度台抗字第1761號裁定意旨，前開執行撤銷假釋後殘刑所憑
    之原因事實顯失所依附，所為執行指揮難認允洽、允當，橋
    頭地檢署檢察官108年執更助崗字第129號執行指揮書應屬違
    憲，應由該署檢察官另為適法處分並回復假釋權利云云。
二、按假釋制度之目的在使受徒刑執行而有悛悔實據並符合法定
    要件者，得停止徒刑之執行，以促使受刑人積極復歸社會。
    而假釋處分經主管機關作成後，受假釋人因此停止徒刑之執
    行而出獄，如復予以撤銷，再執行殘刑，非特直接涉及受假
    釋人之人身自由限制，對其復歸社會後而享有之各種權益，
    亦生重大影響。故假釋之撤銷屬刑事裁判執行之一環，為廣
    義之司法行政處分，因此，受假釋人對於檢察官所指揮執行
    撤銷假釋之原因事實，如有不服，得依刑事訴訟法第484條
    之規定，向當初諭知該刑事裁判之法院聲明異議，以求救濟
    ，此固據司法院釋字第681號解釋揭示在案。惟監獄行刑法
    業於108年12月17日修正、109年1月15日經總統華總一義字
    第10900004131號令修正公布全文156條，並自公布日後6個
    月即109年7月15日施行。該法第153條第3項規定「本法中華
    民國108年12月17日修正之條文施行前，因撤銷假釋得聲明
    異議之案件，得於修正施行日之次日起算30日內，依本法規
    定向管轄地方法院行政訴訟庭提起訴訟」，是此類因撤銷假
    釋得聲明異議案件，於監獄行刑法修正施行後，應循上開行
    政爭訟途徑尋求救濟（最高法院109年度台抗字第1826號、
    第1674號裁定意旨參照）。
三、經查：
(一)受刑人前(1)因偽造有價證券等案件，經本院以102年度聲字
    第1455號裁定應執行有期徒刑6年4月確定；(2)因竊盜案件
    ，經臺灣臺北地方法院（下稱臺北地院）以101年度審易字
    第793號判決各處有期徒刑8月、7月、6月，應執行有期徒刑
    1年3月確定，前開案件接續執行，受刑人自101年2月2日起
    入監執行，於105年12月2日因縮短刑期假釋出監，假釋期間
    並付保護管束（縮刑期滿日期為108年5月12日）等情，有本
    院102年度聲字第1455號刑事裁定、臺北地院101年度審易字
    第793號刑事判決及本院被告前案紀錄表等在卷可按。又受
    刑人於假釋期間內因故意犯施用第二級毒品罪，經屏東地院
    以108年度簡字第1122號簡易判決處有期徒刑5月確定等情，
    復有屏東地院108年度簡字第1122號刑事簡易判決及本院被
    告前案紀錄表等附卷可參，此部分事實均堪認定。
(二)又前開施用第二級毒品案件確定後，法務部於108年9月3日
    以法授矯教字第10801085390號函撤銷受刑人假釋處分，並
    由橋頭地檢署檢察官以108年執更助崗字第129號執行指揮書
    ，執行前開(1)、(2)所示案件殘刑2年5月10日（刑期起算日
    期為108年11月7日，執行期滿日為111年4月16日），亦有橋
    頭地檢署檢察官108年執更助崗字第129號執行指揮書及法務
    部108年9月3日法授矯教字第10801085390號函等存卷可考。
(三)監獄行刑法業於108年12月17日修正，於109年1月15日經總
    統公布，並自109年7月15日起施行。修正後監獄行刑法第13
    章假釋章內，明文規定假釋審查、監獄假釋審查會陳報假釋
    之決議程序；並於該法第121條、第134條明定受刑人對於法
    務部廢止假釋、不予許可假釋或撤銷假釋之處分不服者，得
    於收受處分書之翌日起10日內向法務部提起復審、對於廢止
    假釋、不予許可假釋或撤銷假釋之處分不服，經依監獄行刑
    法提起復審而不服其決定，或提起復審逾2個月不為決定或
    延長復審決定期間逾2個月不為決定者，應向監獄所在地或
    執行保護管束之地方法院行政訴訟庭提起撤銷訴訟等救濟途
    徑。又監獄行刑法第153條第3項規定「本法中華民國108年1
    2月17日修正之條文施行前，因撤銷假釋得聲明異議之案件
    ，得於修正施行日之次日起算30日內，依本法規定向管轄地
    方法院行政訴訟庭提起訴訟」。查本件法務部撤銷受刑人之
    假釋後，監獄行刑法業經修正，固屬監獄行刑法修正前，因
    撤銷假釋得聲明異議案件，惟揆諸首揭說明，受刑人於該法
    施行後之109年11月23日方就撤銷假釋不服，此觀刑事聲明
    異議狀及其上法務部○○○○○○○○○收容人書狀核轉章收件日期
    自明，本件自應循行政爭訟途徑尋求救濟，始為適法。受刑
    人逕向無審判權之本院聲明異議，於法不合，應予駁回。
據上論斷，應依刑事訴訟法第486條，裁定如主文。
中　　華　　民　　國　　110 　年　　1 　　月　　20　　日
                  刑事第十八庭  審判長法　官  何俏美
                                      法　官  葉乃瑋
                                      法　官  黃紹紘
以上正本證明與原本無異。
如不服本裁定，應於收受送達後5日內向本院提出抗告狀。
                                      書記官  顏淑華
中　　華　　民　　國　　110 　年　　1 　　月　　22　　日